【裁判字號】    98,上訴,2009
【裁判日期】    981231
【裁判案由】    毒品危害防制條例
【裁判全文】
臺灣高等法院刑事判決                98年度上訴字第2009號
上  訴  人
即  被  告  丙○○
                    （現另案於臺灣臺北監獄執行中）
選任辯護人  許瑞榮律師
            趙元昊律師
            馬中琍律師
上列上訴人因違反毒品危害防制條例案件，不服臺灣士林地方法
院97年度訴字第763號，中華民國98年1月22日第一審判決（起訴
案號：臺灣士林地方法院檢察署97年度偵字第6697號、第6931號
），提起上訴，本院判決如下：
    主  文
原判決撤銷。
丙○○犯如附表編號一、二所示販賣第二級毒品罪，各處如附表
編號一、二所示主刑及從刑。應執行有期徒刑玖年。扣案販賣毒
品所得現金新臺幣壹仟元、電子磅秤壹臺、分裝鏟壹支、分裝袋
拾捌個、第二級毒品甲基安非他命壹包（驗餘淨重零點貳玖陸捌
公克），未扣案0000000000號行動電話壹具及販賣毒品所得新臺
幣參仟伍佰元均沒收，上開扣案甲基安非他命並銷燬之，上開未
扣案販賣毒品所得及行動電話，如全部或一部不能沒收時，追徵
其價額或以其財產抵償之。
    事  實
一、丙○○明知甲基安非他命係毒品危害防制條例列管之第二級
    毒品，不得販賣及持有，詎因缺錢花用，竟各基於營利之意
    圖：
  (一)於民國（下同）97年3 月13日，以其所有0000000000號行動
    電話1 具與甲○○持用之0000000000號行動電話聯繫後，於
    同日13時25分31秒後某時（起訴書及原判決均誤載為上午 9
    時許，應予更正），在臺北市北投區○○○路一帶，以新臺
    幣（下同）3,500元之價格，賣出第二級毒品甲基安非他命1
    包（約0.8公克）予甲○○如附表編號一所示。
  (二)另行起意，於97年5 月14日晚間19時42分許，持其女友黃楨
    雯所有0000000000號行動電話與蔡尚軒所撥打（02）000000
    00號公用電話聯繫後，於97年5 月14日晚間20時許，在臺北
    市○○區○○街97號1樓樓梯間，以1,000元之價格，賣出第
    二級毒品甲基安非他命1 包（毛重0.369公克、淨重0.129公
    克）予蔡尚軒如附表編號二所示。
二、嗣因甲○○施用安非他命遭警查獲供出毒品來源，臺灣士林
    地方法院檢察署檢察官據報指揮警察機關實施通訊監察，配
    合現譯追蹤後，於97年5 月14日晚間20時15分許，在臺北市
    中山區○○街97號前，當場逮捕甫交易毒品完畢之丙○○、
    蔡尚軒，並自丙○○隨身背包扣得賣出剩餘之甲基安非他命
    1包（毛重0.537公克、淨重0.2970公克、驗餘淨重0.2968公
    克）、電子磅秤1臺、分裝鏟1支、分裝袋18個、行動電話 1
    支（含門號0000000000號SIM卡1張）、販毒所得現金新臺幣
    1,000元，另自蔡尚軒身上扣得甲基安非他命1包（毛重0.36
    9公克、淨重0.129公克、驗餘淨重0.1288公克，業據原審法
    院以97年度聲字第1965號裁定沒收銷燬）。
三、案經臺灣士林地方法院檢察署檢察官自動檢舉及指揮臺北市
    政府警察局移送偵查起訴。
    理  由
壹、程序部分：
一、被告以外之人於檢察事務官、司法警察官或司法警察調查中
    所為之陳述，與審判中不符時，其先前之陳述具有較可信之
    特別情況，且為證明犯罪事實存否所必要者，得為證據，刑
    事訴訟法第159條之2定有明文。查證人甲○○、蔡尚軒等於
    原審審理時雖到庭具結作證，惟證人甲○○、蔡尚軒就是否
    向被告購買甲基安非他命之陳述，與渠等於警詢時之供證不
    符，惟證人甲○○、蔡尚軒關於被告販賣甲基安非他命予甲○○、蔡尚軒等之基本事實，咸歷警詢、偵查皆無出入，參
    以渠等於接受警詢時較接近事實發生之時點，記憶較為清晰
    ，據以陳述之內容亦當較為詳實明確，所受詢問，係採一問
    一答方式，且事後均未抗辯有何任意性之瑕疵，堪認渠等於
    警詢時之陳述具有較可信之特別情況，且為證明本案相關犯
    罪事實所必要，依刑事訴訟法第159條之2規定，應得為證據
    。
二、被告以外之人於審判外之言詞或書面陳述，除法律有規定者
    外，不得作為證據，刑事訴訟法第159條第1項固定有明文；
    惟被告以外之人於審判外之陳述，雖不符同法第159條之1至
    第159之4之規定，而經當事人於審判程序同意作為證據，法
    院審酌該言詞陳述或書面陳述作成時之情況，認為適當者，
    亦得為證據。又當事人、代理人或辯護人於法院調查證據時
    ，知有第159條第1項不得為證據之情形，而未於言詞辯論終
    結前聲明異議者，視為有前項之同意，同法第159 條之5第1
    、2 項亦定有明文。被告及其辯護人就證人甲○○及蔡尚軒
    等偵查中陳述之證據能力，於準備程序中已陳明不爭執之意
    旨，本院於審理時提示證人甲○○、蔡尚軒等於偵查中陳述
    內容並告以要旨，且經公訴人、本案被告及其辯護人表示意
    見，當事人已知上述陳述乃審判外陳述，均未於言詞辯論終
    結前對該等記載審判外陳述筆錄之證據資格有何異議，依據
    首開規定，應視為被告已有將上開證人偵查中陳述作為證據
    之同意，本院審酌上開證人審判外陳述作成時之情況，並無
    不能自由陳述之情形，亦未見有何違法取證或其他瑕疵，且
    與待證事實具有關聯性，認為以之作為證據應屬適當，而得
    作為證據。
三、證人恐因陳述致自己或與其有刑事訴訟法第180條第1項關係
    之人受刑事追訴或處罰者，得拒絕證言，同法第181 條定有
    明文。證人此項拒絕證言權與被告之緘默權，同屬其不自證
    己罪之特權。92年2月6日修正公布前同法第186條第4款規定
    ：「證人有第181 條情形而不拒絕證言者，不得令其具結。
    」修正後同法第186條第2項增訂法院或檢察官於「證人有第
    181 條之情形者，應告以得拒絕證言」之義務。此項規定旨
    在免除證人因陳述而自入於罪，或因陳述不實而受偽證之刑
    責，或不陳述而受罰鍰處罰，以致陷於抉擇之三難困境。此
    項告知拒絕證言之規定雖為保護證人而設，非當事人所能主
    張，惟如法院或檢察官未踐行此項告知義務，而僅告以同法
    第187條第1項「具結之義務及偽證之處罰」，並依同法第18
    6條、第189條規定「命朗讀結文後為具結」，無異強令證人
    必須據實陳述，而剝奪其拒絕證言權，所踐行之訴訟程序自
    有瑕疵。證人甲○○、蔡尚軒在本案偵查及原審中以證人身
    分就自己有無向被告購買第二級毒品甲基安非他命之待證事
    實作證，而上述事實之有無，涉及證人甲○○、蔡尚軒有無
    持有及施用第二級毒品犯行，顯有使上開證人受刑事追訴或
    處罰之虞，依同法第181 條規定既有拒絕證言之權，檢察官
    及原審自應踐行同法第186條第2項所規定之告知得拒絕證言
    之程序，始符前揭保護證人權益規定之旨意。卷查上開證人
    於本案偵查及原審程序中，檢察官及原審法院審判長均僅諭
    知具結之義務及偽證之處罰，即命證人朗讀結文後令其具結
    ，未履行告知得拒絕證言之義務，其訴訟程序自係違背法定
    程序。惟本院斟酌斟酌證人甲○○、蔡尚軒就其自身施用第
    二級毒品甲基安非他命行為，均坦承不諱，未告知渠等得拒
    絕證言，對於渠等權益所生實害甚微，而販賣毒品犯行對於
    購毒者個人及整體社會危害至鉅，罪責甚重等各種情況，予
    以綜合考量，認容許其作為認定本案事實所憑之證據，對人
    權之侵害不大，又合乎抗制犯罪之要求及維護社會秩序之需
    要，爰不排除其證據能力，以昭人權保障及公共利益之衡平
    。
四、證人乙○○警詢中之陳述，本院未據以為不利於被告事實認
    定之依憑。是以被告之辯護人雖爭執其證據能力，本院應無
    論究說明之必要。
五、卷內證人蔡尚軒以（02）00000000號公用電話與被告所持用
    之0000000000號行動電話於97年5月14日晚間7時42分許之通
    訊監察譯文，雖為偵查犯罪機關單方面所製作者，惟該通訊
    監察，係由檢察官依法定程序核發監聽票，有臺灣士林地方
    法院檢察署通訊監察書存卷足稽，被告高楊漢亦未爭執其真
    實性，又未聲請勘驗，並已踐行法定調查證據程序，應得作
    為證據。
貳、實體部分：
一、訊之被告丙○○矢口否認有何販賣甲基安非他命犯行，辯稱
    ：伊於97年3月13日上午，係在臺北市○○○路○段門牌號碼
    不詳PUB店裡面喝酒，0000000000 乃伊所有行動電話，當天
    伊雖曾使用該行動電話，但未與甲○○聯繫。97年5月14 晚
    間7時42分，伊人在臺北市○○街97號1樓，伊剛從女友家即
    上址2 樓下樓，0000000000號行動電話是伊女友所有，蔡尚
    軒撥打上開行動電話找伊，蔡尚軒在電話裡面問伊拿不拿得
    到安非他命，想要透過伊去買安非他命，還問伊要不要一起
    合拿，即與他集資一起購買，他說要買一張，一張通常是指
    0.2公克安非他命，外面賣通常一張是1,000元。伊就回答：
    我再跟他講。接著伊就用女友家裡室內電話打電話給朋友阿
    獸，問他有沒有賣安非他命，阿獸回答說：有。阿獸在當日
    下午6時許送貨到伊女友住處給伊，送的量約0.5公克、分二
    包裝，賣伊2000元，伊收到貨以後再以女友家裡之室內電話
    打電話蔡尚軒，跟蔡尚軒講：東西有了，他就過來拿。他到
    德惠街樓下，伊把安非他命1包交給他，他也把1,000元交給
    伊，在交付完畢後才被查獲云云。
二、經查：
  (一)關於被告於97年3 月13日賣出安非他命予甲○○之事實，業
    據被告於偵查中坦承不諱，其供認因為缺錢，想用最快速度
    賺錢，才挺而走險，於97年3月13日接獲甲○○撥打其00000
    00000電話，在北投致遠一路一帶以3500元向賣出0.8公克安
    非他命等語（見97年度偵字第6697號偵查卷第82頁），核與
    證人甲○○於警詢中供證伊所吸食之安非他命，是向住在臺
    北市北投區「石牌地區」之丙○○購買，以新台幣3,500 元
    向其購買0.8 公克，丙○○之行動電話是0000000000號（見
    97 年度他字第888號偵查卷第21頁），及於偵查中結稱伊施
    用之毒品（甲基安非他命）來源，是跟一個叫丙○○的人買
    的，購買時間是97年3月13日上午9點多，在臺北市北投區○○○○○路一帶以 3500元買0.8公克。丙○○所用之電話號
    碼是 0000000000號等語（見97年度他字第888號偵查卷第47
    頁至第48頁），俱無不合，足徵其自白與事實相符。證人甲○○上揭供證，雖謂其與被告交易之時間係於97年3 月13日
    上午9 時許；惟甲○○係以所持用之0000000000號行動電話
    與被告聯絡，其總共打三通電話給被告，第一通問被告有沒
    有毒品，第二通是確定有毒品，第三通是通知被告其已到達
    交易地點等語，亦據證人甲○○於原審結證歷歷（見原審卷
    第148頁至第150頁）。對照原審卷內0000000000號行動電話
    自97年3月12日起至97年3月13日止之雙向通聯紀錄，確見00
    00000000號行動電話於97年3 月13日三度發話予0000000000
    號行動電話。其時間分別為97年3月13日凌晨3時11分15秒許
    、中午12時33分33秒許、下午13時25分31秒許；而00000000
    00號行動電話關於上開三通發話之收話基地台位置，先後為
    臺北市北投區○○○路96號、臺北市○○區○○路2 段88-1
    號5 樓頂、臺北市○○區○○路7段108,110號12樓頂屋突。
    0000000000號行動電話則於97年3 月13日13時31分23秒許發
    話予0000000000號行動電話，此時之發話基地台位置在臺北
    市北投區○○○路250-262 號12樓頂（見原審卷第43頁至第
    69頁），顯示被告於上開時段內之行動範圍不出臺北市北投
    區及毗鄰之士林區，且於接獲甲○○第三通發話後，由士林
    區折返北投區甚明。合依上述，被告與甲○○實際交易系爭
    甲基安非他命之時間，應在甲○○持用之0000000000號行動
    電話第三通發話時間即97年3 月13日下午13時25分31秒後某
    時無訛。至證人甲○○於警詢、偵查中供稱係以公用電話與
    被告聯繫，及於原審審理中翻異前詞，改稱伊託被告代購毒
    品，或與被告合資購買之云云，或與通聯紀錄所示未合，或
    與被告自己於原審所辯與證人甲○○只有見過面，沒有講過
    話云云（見原審卷第 154頁）扞格難入，是此部分之供述非
    無瑕疵可指，不能資為認定事實之依憑。
  (二)關於被告於97年5 月14日賣出安非他命予蔡尚軒之事實，迭
    據被告於警詢、偵查及原審訊問時供認無隱（見97年度偵字
    第6697號偵查卷第26頁至第27頁、第81頁至第82頁、原審97
    年度聲羈字第188號卷第5頁），其於警、偵訊中明確陳述因
    為缺錢，想用最快速度賺錢，才挺而走險，於97年5 月14日
    晚上20時許，在臺北市○○區○○街97號前，因為毒品案為
    警當場查獲，自其身上查扣之1000元是其販賣毒品所得無誤
    。蔡尚軒大約於晚上19時許，撥打其000000000 號行動電話
    說要還其1,000元，其實他是購買毒品安非他命，1,000元則
    是他要所買之金額，其即將安非他命1 包即事後在蔡尚軒身
    上為警所查獲之那包毒品，於當晚20時許拿至德惠街97號樓
    梯口交付給蔡尚軒，並向他收取1000元後，我們就遭警方當
    場查獲等語。與證人蔡尚軒於警詢中供證伊於97年5 月14日
    晚上19時40分許，在臺北縣三重市○○○路以公用電話打給
    丙○○說伊要還其1,000元為由（指要用1,000元向其買第二
    級毒品安非他命），約在臺北市○○區○○街97號前交易毒
    品，事後警方從丙○○身上查獲之1,000 元，是伊購買毒品
    所給付之金錢；伊身上查獲之第二級毒品安非他命1 包，就
    是伊向丙○○所購得者等語（見97年度偵字第6697號偵查卷
    第53頁至第54頁），及其於偵查中結證伊於97年5 月14日晚
    間7 時40分許，於伊現住處三重文化北路一帶，以公用電話
    撥打丙○○0000000000號電話聯絡，電話中伊說要還他1,00
    0元，其實這就是要跟他買1,000元的安非他命，他應允後，
    伊即請朋友乙○○騎車來三重載伊去中山區○○街97號，到
    了之後伊又打一通電話告知丙○○我已到達，丙○○即將安
    非他命1小包交給伊，伊給他1,000元，交易甫完畢，伊打開
    樓下鐵門要離去時，即為警察逮捕等語（見97年度偵字第66
    97號偵查卷第80頁至第82頁），核無不合。又卷內證人蔡尚
    軒以（02）00000000號公用電話與被告所持用之0000000000
    號行動電話於97年5月14日晚間7時42分許之通訊監察譯文記
    載「B（即證人蔡尚軒）：我拿一千元還你。A：好，過來。
    」（見97年度偵字第6697號偵查卷第19頁），與被告及證人
    蔡尚軒等上開供證亦無不符，且有自丙○○隨身背包起出之
    甲基安非他命1 包、電子磅秤1臺、分裝鏟1支、分裝袋18個
    、行動電話1 支（含門號0000000000號SIM卡1張）、販毒所
    得新臺幣1,000元紙鈔1張，及自蔡尚軒身上起出之甲基安非
    他命1 包等扣案可資佐證。俱徵被告之自白及證人蔡尚軒於
    警、偵訊中之證述屬實。證人蔡尚軒於原審翻異前詞，否認
    曾向被告購買毒品，僅與被告合資購買毒品云云，無非串飾
    迴護之詞，不足採信。
  (三)證人蔡尚軒身上起出毒品1 包，經送驗結果確含有第二級毒
    品甲基安非他命成分，含包裝袋及標籤毛重0.690 公克，淨
    重為0.1290公克，驗餘淨重為0.1288公克，此有扣押物品目
    錄表及交通部民用航空局航空醫務中心97年5 月22日航藥鑑
    字第0972690號毒品鑑定書在卷可稽（見97年度毒偵字第118
    7號影印卷第21頁、第55頁），在被告身上起出毒品1包，經
    鑑驗確為甲基安非他命無誤，淨重0.297公克，驗餘淨重0.2
    968 公克，亦有臺北市政府警察局刑事警察大隊扣押物品目
    錄表、交通部民用航空局航空醫務中心97年5 月22日航藥鑑
    字第0972691 號毒品鑑定書附卷可考（見97年度偵字第6697
    號偵查卷第35頁、第110頁）。
  (四)毒品甲基安非他命屬政府列管之違禁物品，查緝甚嚴，取得
    不易，苟被告無何營利意圖，何來甘冒繫獄之風險而有藉出
    讓甲基安非他命以換取金錢之舉？又販賣甲基安非他命因屬
    違法行為，非可公然標定賣價陳列，供特定消費者參考比較
    ，尤無公定之價格以備查考，無論瓶乘、袋裝或紙包，咸得
    分裝增減分量，每次買賣之價差，亦往往視雙方資力之厚薄
    、關係之深淺、需求之數量、取得之難易、販賣者渴求資金
    之程度等而有所不同，未可一概而論，尤其販賣之利得情形
    除當事人坦承及價量俱臻明確外，本難察得實情，惟販賣之
    人無論藉價差或量差從中牟利，其以營利為鵠的之旨則一。
    矧被告於偵查中已供明其因為缺錢，想用最快速度賺錢，才
    挺而走險，販賣毒品予甲○○、蔡尚軒（見97年度偵字第66
    97號偵查卷第82頁）。其乃基於營利之意圖而為，實灼然可
    見。
  (五)被告聲請查詢（02）00000000、0000000、00000000 等電話
    門號是否為公共電話，其設置地點，以明甲○○是否以上開
    電話聯絡被告而交易毒品。本院據以函查結果，（02）0000
    0000為裝設於臺北市○○路25號1 樓（統一超商）之公用電
    話，00000000、00000000非公共電話，有中華電信公司臺灣
    北區電信分公司士林營運處98年10月30日士服密字第098100
    2 號函在卷可憑。惟甲○○係以行動電話與被告聯繫，已證
    明如前，（02）00000000、0000000、00000000 等電話與被
    告販賣毒品予甲○○之事實無關，自無從以該函詢結果資為
    有利於被告事實認定之論據。又本院依被告聲請，將扣案甲
    基安非那命包裝袋送驗，比對其上有無被告指紋結果，認送
    鑑安非他命1 包未發現可資比對之指紋，有內政部警政署刑
    事警察局98年11月11日刑紋字第0980155248號鑑驗書存卷可
    稽。然而觸物留痕之指紋，乃手指凸紋汗腺所分泌汗液之鹽
    分、脂肪、蛋白質及尿素等物質凝結而成者，稍加擦拭即可
    去除。本案發生於97年上半年，距今已歷年餘，扣案毒品外
    包裝記未完善保存，隔絕他人接觸，又曾經送驗其毒品之成
    分，是其上縱未採得被告之指紋，亦不能資為認定事實之依
    憑。此外，證人乙○○不知道蔡尚軒與被告交易毒品之情形
    ，乙○○便利商店等候蔡尚軒，蔡尚軒隻身走至臺北市○○
    區○○街97號1 樓樓梯間向被告拿毒品，業據證人蔡尚軒於
    原審結證陳明（見原審卷第129 頁），核與證人乙○○於警
    詢中供述潘宏文、蔡尚軒2 人從事毒品交易時，伊在97號旁
    邊大約50公尺遠之全家便利商店，伊在等蔡尚軒等語（見97
    年度偵字第6697號偵查卷第72頁）相符，足見證人乙○○並
    未在場聞見潘宏文與蔡尚軒交易毒品之情形，不能資為認定
    本案事實之依憑，應無傳喚調查之必要，是以本院於傳喚證
    人乙○○無著後，未續予傳喚。
  (六)綜上，被告所辯，無非避就卸責之詞，不足採信；本案事證
    明確，被告犯行堪予認定，應依法論科。
三、被告行為後，毒品危害防制條例於98年5 月20日經總統華總
    一義字第09800125141號令修正公布第4、11、11-1、17、20
    、25條條文；並自公布後6 個月即98年11月20日施行（參98
    年6月8日法務部法檢字第0980802279號函依同條例第36條規
    定，修正條文自公布後6 個月施行）。按行為後法律有變更
    者，適用行為時之法律，但行為後之法律有利於行為人者，
    適用最有利於行為人之法律，刑法第2條第1項定有明文。修
    正後毒品危害防制條例第4 條規定：「製造、運輸、販賣第
    一級毒品者，處死刑或無期徒刑；處無期徒刑者，得併科新
    臺幣2 千萬元以下罰金。製造、運輸、販賣第二級毒品者，
    處無期徒刑或7年以上有期徒刑，得併科新臺幣1千萬元以下
    罰金。製造、運輸、販賣第三級毒品者，處5 年以上有期徒
    刑，得併科新臺幣7 百萬元以下罰金。製造、運輸、販賣第
    四級毒品者，處3年以上10年以下有期徒刑，得併科新臺幣3
    百萬元以下罰金。製造、運輸、販賣專供製造或施用毒品之
    器具者，處1 年以上7年以下有期徒刑，得併科新臺幣1百萬
    元以下罰金。前5項之未遂犯罰之。」，而修正前同條例第4
    條規定：「製造、運輸、販賣第一級毒品者，處死刑或無期
    徒刑；處無期徒刑者，得併科新臺幣1 千萬元以下罰金。製
    造、運輸、販賣第二級毒品者，處無期徒刑或7 年以上有期
    徒刑，得併科新臺幣7 百萬元以下罰金。製造、運輸、販賣
    第三級毒品者，處5年以上有期徒刑，得併科新臺幣5百萬元
    以下罰金。製造、運輸、販賣第四級毒品者，處3 年以上10
    年以下有期徒刑，得併科新臺幣3 百萬元以下罰金。製造、
    運輸、販賣專供製造或施用毒品之器具者，處1年以上7年以
    下有期徒刑，得併科新臺幣1百萬元以下罰金。前5項之未遂
    犯罰之。」經比較結果，修正後毒品危害防治條例第4 條關
    於併科罰金之規定部分其罰金數額有所提高，自屬不利被告
    ，應適用修正前之舊法。
四、按甲基安非他命係毒品危害防制條例第2 條第2項第2款所列
    之第二級毒品，依法不得持有及販賣營利，核被告丙○○前
    開2 次販賣第二級毒品之犯行，均係犯修正前毒品危害防制
    第4條第2項販賣第二級毒品罪。被告持有第二級毒品甲基安
    非他命後進而販賣，其持有毒品之低度行為為其販賣之高度
    行為所吸收，皆不另論罪。被告2 次販賣第二級毒品犯行間
    ，犯罪時間相距2 月餘，犯罪之地點不同，販賣之對象非一
    ，顯係基於各別犯意先後為之，應分論併罰。
五、原審對被告予以論罪科刑，固非無見；第查：被告以外之
    人於檢察事務官、司法警察官或司法警察調查中所為之陳述
    ，與審判中不符時，其先前之陳述具有較可信之特別情況，
    且為證明犯罪事實存否所必要者，得為證據，刑事訴訟法第
    159條之2定有明文。又刑事訴訟法第158條之3雖規定，證人
    依法應具結而未具結者，其證言不得作為證據。惟所謂「依
    法應具結而未具結」，係指該證人依法律規定有具結之義務
    ，而未命其具結者而言。至於刑事訴訟法第186條第1項所規
    定「證人應命具結」，限於檢察官偵查中及法院審理中之證
    人，始有命具結之問題。原判決僅以證人甲○○、蔡尚軒於
    警詢所為之證述，未經法定具結程序，亦無合乎其他得為證
    據之法律規定，即排斥其證據能力，實嫌速斷，且非無適用
    法則不當之違誤。證人甲○○、蔡尚軒於偵查及原審中，
    就其自身有無向被告購買毒品，以證人身分為陳述，檢察官
    及原審均未踐行拒絕證言權利之告知程序，有各該偵查及原
    審審判筆錄可稽，則偵查及原審取得甲○○、蔡尚軒之供述
    證據，非無違反告知義務之違誤，原判決復未加注意，並適
    用刑事訴訟法第158條之4所定權衡原則以審酌、判斷其有無
    證據能力，即逕資為認定被告犯罪事實之證據，亦有理由欠
    備之違法。原判決於論罪科刑之理由中，載述「核被告前
    開2 次販賣第二級毒品之犯行，均係違反毒品危害防制條例
    第2條第2項之販賣第二級毒品罪」，惟毒品危害防制條例第
    2 條，係關於毒品分類之分級及品項之規定，原判決以之為
    論罪科刑之直接依據，顯有違失。查扣之0000000000號行
    動電話，雖為被告販毒聯絡買家之器具，然被告已於警詢及
    偵查中陳明該行動電話為其女友所提供，其女友姓名為黃楨
    雯（見97年度偵字第6697號偵查卷第29頁、第83頁），於本
    院尚供稱0000000000是伊女友借伊使用者，當日伊都用這支
    行動電話與別人聯絡，伊之前0989的行動電話因為沒有去繳
    錢，所以就不能撥打了，所以被查獲前數天就改用這支0000
    000000行動電話等語（見本院98年6月9日準備程序筆錄及98
    年12月10日審判程序筆錄），前後敘述無何齟齬，應可信實
    。則該行動電話應非被告所有，原判決遽予宣告沒收，非無
    未洽。未扣案之0000000000號行動電話，係被告友人黃柏
    勳申辦供被告使用者，已據被告陳明（見97年度偵字第6697
    號偵查卷第29頁），被告於原審亦承認該行動電話為其所有
    （見原審卷第 156頁），該行動電話又為被告販賣甲基安非
    他命予甲○○所用之物，原判決未諭知沒收，亦不說明其理
    由，自有不當。被告上訴意旨，猶執陳詞，否認有何販賣毒
    品犯行，雖無理由；惟原判決既有上揭無可維持之瑕疵可指
    ，仍應由本院撤銷改判。
六、爰審酌被告正值青壯，本可期其守法自重，自食其力，詎因
    缺錢花用，即無視法令禁制，恣意販賣甲基安非他命供人施
    用，助長毒品散布流通，危害社會治安及戕害他人身心健康
    ，應予非難，兼衡被告高中肄業之智識程度、家庭經濟狀況
    小康（以上均見警詢筆錄人別欄註記），暨其素行、所用手
    段、販賣毒品次數、數量及利得情形，以及犯罪後態度等一
    切情狀，量處如主文第二項所示之刑，並定其應執行之刑，
    資為懲儆。自被告隨身背包扣得賣出剩餘之甲基安非他命 1
    包（毛重0.537 公克、淨重0.2970公克、驗餘淨重0.2968公
    克），已據被告供明係供販賣之用（見97年度偵字第6697號
    偵查卷第26頁、第81頁至第82頁），衡情應為被告攜出售予
    蔡尚軒所餘者，且為警當場查獲，除因鑑驗費失之毒品部分
    ，已無從沒收銷燬外，驗餘尚存者，不問屬何人所有，應依
    （修正前）毒品危害防制條例第18條第1 項前段規定沒收銷
    燬之。扣案之電子磅秤1臺、分裝鏟1支、分裝袋18個，胥屬
    被告所有，且供其販賣第二級毒品甲基安非他命所用，亦據
    被告於警、偵訊中供明（見97年度偵字第6697號偵查卷第26
    頁、第81頁至第82頁），均應依毒品危害防制條例第19條第
    1項規定，併予宣告沒收。扣案之現金1,000元，係被告於97
    年5 月14日販賣第二級毒品甲基安非他命予蔡尚軒所得之財
    物，應依毒品危害防制條例第19條第1 項前段應宣告沒收。
    至被告於97年3 月13日販賣第二級毒品甲基安非他命予甲○○之所得3,500元，及其所有供該次販賣毒品行為所用00000
    00000 號行動電話，雖未扣案，仍應依毒品危害防制條例第
    19條第1 項宣告沒收，如全部或一部不能沒收時，追徵其價
    額，或以其財產抵償之。至於甲○○、蔡尚軒向被告購得之
    甲基安非他命，已離被告持有，無從附隨於本案沒收，附此
    敘明。
據上論結，應依刑事訴訟法第369條第1項前段、第364條、第299
條第1 項前段，（修正前）毒品危害防制條例第4條第2項、第18
條第1項前段、第19條第1項，刑法第2條第1項、第11條前段、第
51條第5 款，判決如主文。
本案經檢察官陳傳宗到庭執行職務。
中    華    民    國    98    年    12    月    31    日
                  刑事第十二庭審判長法  官  蔡永昌
                                    法  官  蔡國在
                                    法  官  蔡新毅
以上正本證明與原本無異。
如不服本判決，應於收受送達後十日內向本院提出上訴書狀，其
未敘述上訴之理由者並得於提起上訴後十日內向本院補提理由書
（均須按他造當事人之人數附繕本）「切勿逕送上級法院」。
                                    書記官  賴立旻
中    華    民    國    99    年    1     月    4     日
※附表：
┌─┬─────┬───────┬────┬──────┬──────┬────────────┐
│  │犯罪時間  │犯罪地點      │販賣對象│販賣數量    │  主    刑  │      從        刑      │
├─┼─────┼───────┼────┼──────┼──────┼────────────┤
│1 │97年3 月13│臺北市北投區  │甲○○  │第二級毒品甲│丙○○犯販賣│未扣案0000000000號行動電│
│  │日13時25分│致遠一路一帶  │        │基安非他命1 │第二級毒品罪│話壹具及販賣毒品所得新臺│
│  │31秒後某時│              │        │包（約0.8 公│，處有期徒刑│幣參仟伍佰元均沒收，如全│
│  │          │              │        │克），價格  │捌年。      │部或一部不能沒收時，追徵│
│  │          │              │        │3,500 元    │            │其價額或以其財產抵償之。│
│  │          │              │        │            │            │                        │
│  │          │              │        │            │            │                        │
│  │          │              │        │            │            │                        │
│  │          │              │        │            │            │                        │
│  │          │              │        │            │            │                        │
│  │          │              │        │            │            │                        │
│  │          │              │        │            │            │                        │
├─┼─────┼───────┼────┼──────┼──────┼────────────┤
│2 │97年5 月14│臺北市中山區  │蔡尚軒  │第二級毒品甲│丙○○犯販賣│扣案第二級毒品甲基安非他│
│  │日晚間20時│德惠街97號1樓 │        │基安非他命1 │第二級毒品罪│命壹包（驗餘淨重零點貳玖│
│  │許        │樓梯間        │        │包（淨重0.  │，處有期徒刑│陸捌公克）沒收銷燬之；電│
│  │          │              │        │1290公克），│柒年陸月。  │子磅秤壹臺、分裝鏟壹支、│
│  │          │              │        │價格1,000 元│            │分裝袋拾捌個、販賣毒品所│
│  │          │              │        │            │            │得現金新臺幣壹仟元均沒收│
│  │          │              │        │            │            │。                      │
│  │          │              │        │            │            │                        │
└─┴─────┴───────┴────┴──────┴──────┴────────────┘
※附錄本案論罪科刑法條全文
（修正前）毒品危害防制條例第四條第二項
製造、運輸、販賣第二級毒品者，處無期徒刑或七年以上有期徒
刑，得併科新臺幣七百萬元以下罰金。


司法院資訊處製作；財團法人民間司法改革基金會備份。
